【裁判字號】    99,交聲,407
【裁判日期】    990415
【裁判案由】    聲明異議
【裁判全文】
臺灣臺中地方法院交通事件裁定        99年度交聲字第407 號
原處分機關  交通部公路總局臺中區監理所豐原監理站
異  議  人
即受處分人  甲○○
上列受處分人因違反道路交通管理處罰條例案件，對於交通部公
路總局臺中區監理所豐原監理站中華民國98年12月29日所為之處
分（原處分案號：豐監稽違字第裁63-E00000000號裁決書）聲明
異議，本院裁定如下：
    主  文
異議駁回。
    理  由
一、按汽車駕駛人，行經有燈光號誌管制之交岔路口闖紅燈者，
    處1800元以上5400元以下罰鍰，道路交通管理處罰條例第53
    條第1 項定有明文。又汽車駕駛人有道路交通管理處罰條例
    第53條第1 項之情形時，除依原條款處罰鍰外，並記違規點
    數3 點，同條例第63條第1 項第3 款亦有明文。次按「行為
    人有本條例之情形者，應填製舉發違反道路交通管理事件通
    知單，並於被通知人欄予以勾記，其通知聯依下列規定辦理
    ：一、當場舉發者，應填記駕駛人或行為人姓名、性別、出
    生年月日、地址、身分證統一編號及車主姓名、地址、車牌
    號碼、車輛種類。被查獲之駕駛人或行為人為受處分人時，
    應於填記通知單後將通知聯交付該駕駛人或行為人簽名或蓋
    章收受之；拒絕簽章者，仍應將通知聯交付該駕駛人或行為
    人收受，並記明其事由及交付之時間；拒絕收受者，應告知
    其應到案時間及處所，並記明事由與告知事項，視為已收受
    。」違反道路交通管理事件統一裁罰基準及處理細則第11條
    第1 項第1 款定有明文。
二、原處分機關略以：異議人即受處分人甲○○（下稱異議人）
    駕駛車號2181-UB 號自用小客車，於民國98年5 月12日8 時
    46 分 許，在新竹市○○路與內湖路口處，因行經有燈光號
    誌管制之交岔路口闖紅燈者，經警攔檢，以其有「駕車行經
    有燈光號誌管制之交岔路口闖紅燈」之違規，經新竹市警察
    局第三分局朝山分局以竹市警交字第E00000000 號舉發違反
    道路交通管理事件通知單當場開單舉發，爰依道路交通管理
    處罰條例第53條第1 項第1 款、第63條第1 項第3 款之規定
    ，裁處異議人罰鍰5,400 元，並記違規點數3 點等語。
三、聲明異議意旨略以：異議人並未闖紅燈，卻被員警攔停告知
    有闖紅燈之違規，員警並向伊要行照、駕照，隨後即請伊離
    開，未料，經過一年多後，異議人未收到舉發通知單，原處
    分機關卻通知要繳2 倍罰款，異議人於期間若有罰單未繳納
    ，何以異議人所有車輛仍可驗車？爰請求撤銷原處分云云。
四、經查：
  (一)本件異議人於97年5月12日8時46分許駕駛車牌2181－UB號自
    用小客車，行經新竹市○○路與內湖路口處，因行經有燈光
    號誌管制之交岔路口闖紅燈乙情，經臺竹市警察局第三分局
    朝山分局警員乙○○掣發竹市警交字第E00000000 號舉發違
    反道路交通管理事件通知單（下稱舉發通知單），指定應於
    97年5 月27日前到案。異議人未到案，經原舉發單位調查認
    異議人確有上開違規情事，於98年12月29日以豐監稽違字第
    裁63－E00000000 號裁決書為裁決之處分，裁處異議人罰鍰
    5,400 元及依道路交通管理處罰條例第63條第1 項第3 款之
    規定記違規點數3 點乙節，核予證人即舉發員警乙○○到院
    具結證述情節相符，復有臺竹市警察局舉發違反道路交通管
    理事件通知單、交通部公路總局臺中區監理所豐原監理站違
    反道路交通管理事件裁決書等件附卷可稽。是上開事實，應
    堪予認定。
  (二)異議人雖以無闖紅燈之違規乙情置辯，惟證人即舉發員警乙
    ○○於99年2 月22日到院具結證稱：「（問：本件的交通事
    故情形為何？）當時是依據勤務表編排新竹市○○路○○路
    口取締交通違規，當時受處分人闖紅燈，取締闖紅燈都是在
    號誌變紅燈之後，才會開始攔車，不可能在號誌變成黃燈的
    時候攔車，所以當我是看到變成紅燈，而受處分人還是開車
    過來，我才會攔查告發…」等語（見本院卷第10頁反面至第
    11頁）。再參以公務員為公法上行為具有公信力之原則，該
    掣單舉發之行政行為當可被推定為真正，其據以依法處分之
    事實認定亦為正確無誤。況本件係證人親眼見聞違規之經過
    ，並以證人身分具結後在法院作證陳述，仍可為認定交通違
    規事實有無之證據方法。且證人與受處分人素不相識，亦無
    嫌怨糾紛，衡情應無甘冒被訴偽證重罪之風險，而刻意陷害
    異議人之理，此外，復無其他足以懷疑其所言不實之顯然瑕
    疵，自當以其所言為準。另遍觀異議狀內之陳述，僅抗辯並
    未闖紅燈之違規事實，並未提出其他足以對此違規事證產生
    合理懷疑之證據，本院遍查全卷亦無任何證據足資證明異議
    人所辯為可採。而證人證言之可信性既如上述，已足資認定
    異議人違規闖越紅燈之事實，是異議人確有於前揭時、地駕
    駛前開車輛闖越紅燈之違規行為，其事證明確，足堪認定。
  (三)至異議人辯稱並未收到舉發通知單云云，惟查，證人即員警
    乙○○到院具結證稱：「我請他出示駕照；行照，並且告知
    受處分人闖紅燈，紅單請受處分人簽名的時候，他不願簽名
    ，他有跟我爭執他沒有闖紅燈，他拿了他的駕照、行照之後
    就離開了，也沒有拿紅單…」等語（見本院卷第10頁反面至
    第11頁），核與舉發通知單上收受通知聯簽章一欄記載「拒
    簽，已告知應到案日期、處所」情形相符，有舉發通知單1
    紙在卷可佐。且本件異議人經警攔停當場舉發，為異議人所
    自承，揆諸首揭說明，舉發員警於收受通知聯者簽章欄記明
    「拒簽」，並於舉發通知單上記載告知異議人應到案處日期
    及處所，顯見異議人已知被舉發之事實，足認該通知單上所
    載應到案時間與處所之訊息，業已傳遞予異議人知悉，視為
    異議人已於95年5 月27日收受上開舉發通知單，是其前揭所
    辯，顯係事後推卸之詞，實不足採。
  (三)又異議人以違規期間曾辦理驗車，可見並無罰單云云抗辯，
    然依本院函詢交通公路總局臺中區監理所豐原監理站，經該
    監理站表示「二、旨揭違規案件係因駕駛人甲○○駕駛2181
    -UB 號車闖紅燈為警攔停當場舉發，係以實際駕駛人為處罰
    對象，倘該車因違反道路交通管理處罰條例第7 條之2 規定
    逕行舉發者，則以汽車所有人為處罰對象，或認為受舉發之
    違規行為應歸責他人者，則應依條例第85條規定辦理歸責。
    三、依同上條例第9 條之1 規定汽車所有人或駕駛人應於向
    公路監理機關辦理汽車檢驗、各項登記或換發牌照、執照前
    繳清其所有違反本條例第2 章、第3 章尚未結案之罰鍰」等
    語，有該監理站99年3 月22日中監豐字第0990004470號函1
    份在卷可證，是關於汽車欲辦理檢驗及各項異動，或汽車駕
    駛人欲辦理駕駛執照換發時，則應先依前述條例規定繳納罰
    鍰結案，茲因本案異議人確有違規行為，已如前述，爰以其
    為處罰對象，又辦理汽車檢驗與異議人之違規行為係屬二事
    ，異議人是否繳納罰單無礙於辦理汽車檢驗，故異議人仍以
    上開情詞置辯，實乃空言，委無可採。
  (五)縱上所述，異議人確有駕車行經有燈光號誌管制之交叉路口
    闖紅燈行為，原處分機關依道路交通管理處罰條例第53條第
    1項、第63條第1項第3款之規定，裁處異議人罰鍰5,400元並
    記違規點數3點，核無違誤。異議人執以前詞指摘原處分不
    當，為無理由，應予駁回。
據上論斷，應依道路交通管理處罰條例第87條第2 項，道路交通
案件處理辦法第19條，裁定如主文。
中    華    民    國    99    年    4     月    15    日
                  交通法庭    法  官  潘曉玫
以上正本證明與原本無異。
如不服本裁定，應於收受送達後五日內向本院提出抗告狀。（應
附繕本）
                              書記官  張齡方
中    華    民    國    99    年    4     月    15    日

司法院資訊處製作；財團法人民間司法改革基金會備份。
